臺灣高等法院臺中分院刑事判決　　　　　　　民國九十一年度上更(二)字第一七○號
　　上　訴　人
　　即　被　告　乙○○
指定辯護人　本院公設辯護人　甲○○
右上訴人因違反槍砲彈藥刀械管制條例案件，不服臺灣苗栗地方法院中華民國八十八
年一月十一日第一審判決（民國八十七年度訴字第四二九號，起訴案號：臺灣苗栗地
方法院檢察署民國八十七年度偵字第五二○○號），提起上訴，本院判決如左：
    主      文
原判決撤銷。
乙○○未經許可，持有可發射子彈具有殺傷力之改造手槍，累犯，處有期徒刑壹年壹
月，併科罰金新台幣參萬元，罰金如易服勞役以新台幣玖佰元折算壹日，扣案之改造
手槍壹把，沒收。
    事      實
一、乙○○曾於民國(  下同 ) 八十三年十二月五日因違反麻醉藥品管理條例案件，
    經臺灣新竹地方法院判處有期徒刑三月確定，於八十四年一月十二日執行完畢，
    猶不知悔悟。於八十七年十一月十日，十五、六時許，在台北縣三重市購取一支
    可發射子彈具有殺傷力之改造手槍（以仿貝瑞塔廠半自動手槍製造之玩具手槍改
    造，並在塑膠槍管後端加裝一小段金屬襯管），即未經許可予以持有，攜回苗栗
    縣竹南鎮龍鳳里大坵園一一七號住處。經警於八十七年十一月十二日十七時三十
    分許，在其上開住處查獲，並扣得上開改造手槍一支。
二、案經苗栗縣警察局竹南分局，移送臺灣苗栗地方法院檢察署檢察官偵查起訴。
    理      由
一、訊據上訴人即被告乙○○（下稱被告），對於持有上開改造手槍，坦承不諱，惟
    矢口否認其係持有可發射子彈具有殺傷力之改造手槍，辯稱：上開槍枝係其於八
    十七年十一月十日十五時、十六時許，在臺北縣三重市向華城防身器材公司(下
    稱華城公司 )購得，並無殺傷力云云。經查：
１、上開槍枝係於右揭時地為警查獲，業據被告在警訊中供承在卷，並有扣案之上開
    槍枝可證，當屬可信。
２、而扣案之上開槍枝係以仿具瑞塔廠半自動手槍製造之玩具手槍改造，並在塑膠槍
    管後端加裝一小段金屬襯管，其擊發機械正常，可裝填適用子彈擊發，亦據內政
    部警政署刑事警察局鑑驗明確，有該局八十七年十一月十八日刑鑑字第八七九六
    九號鑑驗通知書在卷可參，該函附件並謂依該局移送鑑驗槍枝之同型式槍枝實驗
    結果，槍枝倘裝填子彈適當者，則其最具威力之發射動能，均可達每平方公分二
    十焦耳以上，足以穿透人體皮膚層，亦即有殺傷力。茲本院前審再將該槍枝送請
    該局進行實際試射，據覆：經裝填以玩具槍用金屬空彈殼、底火、底火貳片（替
    代火藥）及重量○‧五g、直徑5mm之鋼珠組合而成子彈，試射結果，彈丸速度為
    三五五公尺 /秒，動能為三一‧五一焦耳，計算其單位面積動能為一六○‧四六
    焦耳 /平方公分。惟試射後槍管爆裂，滑套與槍身分離，依現狀，無法再供擊發
    子彈使用，有該局（九一）型鑑字第五四五○號函附卷可稽（見上更(一)第一七頁
    ）。嗣再經本院函請說明該槍枝射擊時是否會傷及持用者，能否控制子彈射向，
    客觀上是否具有適於發射子彈或金屬物之正常結構與功能。據稱：「經前試射結
    果，且發射物亦可通過之指定方向、範圍之光電感測器，故原具有發射金屬物或
    子彈之結構與功能，惟經試射後因子彈之爆炸高度，造成槍管爆裂，其爆裂所造
    成之碎片，有論及持槍者之可能」，亦有該局刑鑑字第○九一○一八八一二九號
    附卷可參（見本卷第二十五頁）。係據上列鑑定，覆函資料以觀，堪認上開槍枝
    發射動能超過足以穿透人體皮肉層之二十焦耳 /平方公分，達一六○‧四六焦耳
    /平方公分，其發射物亦可通過特定方向，具有發射子彈或金屬之結構與功能，
    顯有殺傷力。故被告辯稱該槍枝無殺傷力，要係飾卸之詞，自無可採。至於該槍
    射擊後，有可能因槍管爆裂，傷及持槍者，然此部分仍無解於被告犯罪之成立，
    蓋手榴彈投擲不慎，亦可傷及持有者，其他爆裂物亦然，然非法持有者仍應被科
    刑責，況所謂殺傷力，只要能殺傷他人已足，不問是否能傷及自己。綜此，被告
    犯行堪資認定。
二、查扣案之改造手槍，並非制式手槍，與手槍之型式及威力有別，應非槍砲彈藥刀
    械管制條例第四條第一項第一款所稱之手槍，僅係同款所稱之其他槍砲，否則，
    如以仿造某種槍枝型式製造之玩具槍而改造之槍枝，亦應歸類為被仿造型式之槍
    枝，則槍砲彈藥刀械管制條例第十條之改造、持有模型槍罪即無存立之餘地，由
    此可見，槍枝之型式及威力若未達制式槍枝之標準時，應僅係其他槍砲而已，最
    高法院八十七年度臺上字第二八三號刑事判決亦揭示：以持有仿轉輪手槍製造而
    非屬制式手槍之槍枝之事實，而論以槍砲彈藥刀械管制條例第七條第四項之罪，
    顯有判決不適用法則之違法等意旨( 參見最高法院刑事裁判書彙編第三一期第三
    五八頁  ) ，可資參照。核被告所為，係犯槍砲彈藥刀械管制條例第十一條第四
    項之持有其他槍砲罪。公訴人認應成立槍砲彈藥刀械管制條例第七條第四項之罪
    ，其起訴法條容有未洽，應予變更。被告曾於八十三年十二月五日因違反麻醉藥
    品管理條例案件，經臺灣新竹地方法院判處有期徒刑三月確定，於八十四年一月
    十二日執行完畢，有臺灣苗栗地方法院檢察署被告刑案資料查註紀錄表一件附卷
    可憑，其於五年內再犯有期徒刑以上之本罪為累犯，應依法加重其刑。原審予以
    論罪科刑，固非無見，惟查，被告係於八十七年十一月十日即非法持有上開槍枝
    ，原審認係八十七年十一月十二日始非法持有，核有違誤。被告上訴意旨，否認
    犯罪雖無理由，然原審判決既有未當，自應由本院予以撤銷改判，爰審酌被告所
    持之上開槍枝之彈室、槍管部分係塑膠材質，於發射子彈時，可能造成爆裂，爆
    裂所造成之碎片，極易傷及持槍者，有上開鑑驗通知書及槍枝殺傷力鑑驗說明在
    卷為憑，可見扣案之槍枝威力之威力，較一般金屬材質之槍枝為弱，及被告持有
    上開槍彈之動機、目的、手段、所持槍枝之數量及特性及其犯後態度等一切情狀
    ，量處如主文第二項所示之刑，並就所科罰金部分依法諭知易服勞役之折算標準
    ，以示懲儆。扣案之改造手槍一支，係違禁物，應予宣告沒收。
三、末查被告犯罪時之槍砲彈藥刀械管制條例第十九條第一項，已於九十年十一月十
    四日經公布刪除，故不再予論究，合予敘明。據上論斷，應依刑事訴訟法第三百
    六十九條第一項前段、第三百六十四條、第三百條、第二百九十九條第一項前段
    ，槍砲彈藥刀械管制條例第十一條第四項，刑法第十條前段，第四十七條，第四
    十二條第二項，第三十八條第一項第一款，判決如主文。
本案經檢察官丙○○到庭執行職務。
中      華      民      國      九十一  年      八      月      三十    日
                                臺灣高等法院臺中分院刑事第七庭
                                      審判長法  官  林  榮  龍
                                            法  官  謝  說  容
                                            法  官  黃  日  隆
右正本證明與原本無異。
如不服本判決應於收受送達後十日內向本院提出上訴書狀，其未敘述上訴之理由者並
得於提起上訴後十日內向本院補提理由書（均須按他造當事人之人數附繕本）。
                                            書記官  陳  美  利
中      華      民      國      九十一  年      九      月      二      日
                                                                        Ａ
